臺灣高等法院刑事判決　　　　　　　 100年度上訴字第3606號
上　訴　人
即　被　告　陳美芬
上列上訴人因違反毒品危害防制條例案件，不服臺灣板橋地方法
院100年度訴字第2136號，中華民國100年10月31日第一審判決（
起訴案號：臺灣板橋地方法院檢察署100年度毒偵字第4323號，
於原審準備程序進行中，被告就被訴事實為有罪之陳述，經原審
告知簡式審判程序意旨，並聽取當事人意見後，原審合議裁定改
依簡式審判程序進行），提起上訴，本院判決如下：
    主  文
上訴駁回。
    事  實
本審認定之事實與第一審判決書所記載之事實相同，茲引用之。
    理  由
一、按不服地方法院之第一審判決而上訴者，應向管轄第二審之
    高等法院為之。上訴書狀應敘述具體理由。上訴書狀未敘述
    上訴理由者，應於上訴期間屆滿後20日內補提理由書於原審
    法院，逾期未補提者，原審法院應定期間先命補正。第二審
    法院認為上訴書狀未敘述理由或上訴有第362條前段之情形
    者，應以判決駁回之。但其情形可以補正而未經原審法院命
    其補正者，審判長應定期間先命補正。刑事訴訟法第361條
    、第367條，分別定有明文。所謂不服第一審判決之具體理
    由，必係依據卷內既有訴訟資料或提出新事證，指摘或表明
    第一審判決有何採證認事、用法或量刑等足以影響判決本旨
    之不當或違法，而構成應予撤銷之具體事由，始克當之（例
    如：依憑證據法則具體指出所採證據何以不具證據能力，或
    依憑卷證資料，明確指出所為證據證明力之判斷如何違背經
    驗、論理法則）；倘僅泛言原判決認定事實錯誤、違背法令
    、量刑失之過重或輕縱，而未依上揭意旨指出具體事由，或
    形式上雖已指出具體事由，然該事由縱使屬實，亦不足以認
    為原判決有何不當或違法者（例如：對不具有調查必要性之
    證據，法院未依聲請調查亦未說明理由，或援用證據不當，
    但除去該證據仍應為同一事實之認定），皆難謂係具體理由
    ，俾與第二審上訴制度旨在請求第二審法院撤銷、變更第一
    審不當或違法之判決，以實現個案救濟之立法目的相契合，
    並節制濫行上訴（最高法院97年度臺上字第892號判決參照
    ）。是以上訴人之上訴書狀或補提之上訴理由書，雖有敘述
    上訴理由，惟並未具體敘述第一審判決有上述違法、不當情
    形，即與未敘述具體理由無異，其所為上訴，即不符合上訴
    之法定要件。
二、被告上訴意旨略以：被告陳美芬於民國99年10月間才因毒品
    案服刑期滿出監，而被告有一名5歲的兒子，至今好不容易
    才與其建立好關係，這過程相當辛苦，被告努力過正常生活
    及彌補孩子，當被告受挫時，會失去意志去碰毒品，但只是
    暫時解放自己過多壓力，事後被告相當自責，深表悔意；又
    被告前因服刑而將兒子交由姑姑代為照顧，姑姑須要做生意
    ，身體也不如往常，曾因照顧小孩而傷到額頭，故被告已不
    敢再託姑姑照料小孩，且被告的小孩有過動傾向，若被告因
    服刑而中斷孩子的寶貴治療期，恐影響孩子的學習狀態，故
    請給予被告緩起訴處分。
三、按毒品危害防制條例第24條規定，檢察官固得對施用毒品之
    被告為緩起訴處分，同時並附帶命被告完成戒除毒癮之治療
    ，此乃係鑑於對若干施用毒品者若僅施以徒刑尚不足以斷絕
    毒癮，遂令檢察機關與行政院衛生署合作，由檢察官審酌個
    案情形及公共利益之維護，得援引上開規定，改以緩起訴處
    分方式轉介毒品施用者前往醫療院所治療。因此，對於施用
    毒品者，得否以刑事訴訟法第253條之2第1項第6款之規定，
    由檢察官為緩起訴處分，並附命完成戒癮治療以替代刑事追
    訴，仍委諸檢察官斟酌具體個案情節及公共利益之維護予以
    裁量。查被告於原審已坦認於100年6月14日晚上6時許在臺
    北市○○區○○路某處加油站公廁內施用第一級毒品海洛因
    一次而於同日晚上10時30分許為警查獲（見原審卷第30頁反
    面、第33至34頁反面），並有扣得海洛因一包及有驗尿報告
    等足資參考，是被告之犯行，已合於毒品危害防制條例所定
    之處罰條件，自應依法追訴處罰。至被告經臺灣板橋地方法
    院檢察署檢察官審酌案情就被告施用第一級毒品犯行提起公
    訴，而非予以被告緩起訴處分，法院就檢察官提起公訴之案
    件，已不得為不起訴或緩起訴處分，被告上訴意旨猶請給予
    緩起訴處分云云，自與前揭規定不符，法院就檢察官提起公
    訴之案件，亦不得為不起訴或緩起訴處分，是被告就上開法
    律規定，應有誤解。再本件原審判決就如何量定被告宣告刑
    之理由，已詳敘審酌被告曾因施用毒品案件，經觀察、勒戒
    及強制戒治執行完畢釋放，並獲得不起訴處分之寬典（見卷
    附本院被告前案紀錄表），猶不知悔改，而再犯本件施用第
    一級毒品罪，顯見其戒除毒癮之意志薄弱，惟其施用毒品係
    自戕行為，對他人法益尚無具體危害，兼衡被告之品行、智
    識程度、生活狀況、犯罪之動機、目的、手段、坦承犯行之
    犯罪後態度等一切情狀，乃量處被告施用第一級毒品，累犯
    ，處有期徒刑8月，係在法定刑度範圍內，詳予審酌而科刑
    ，是原判決就如何量定被告宣告刑之理由，業已詳敘，從形
    式上觀之，核無濫用量刑權限，亦無判決理由不備，或其他
    輕重相差懸殊等量刑有所失出或失入之違法或失當之處。綜
    上，被告上訴意旨所述無非對本件犯行深表悔悟或純屬其個
    人主觀上對法院量刑之期盼，尚不足以影響原判決之本旨，
    其所執上訴理由，顯非依據卷內既有訴訟資料或提出新事實
    、新證據，指摘或表明第一審判決有何採證認事、用法或量
    刑等足以影響判決本旨之不當或違法，而構成應予撤銷之具
    體事由。是被告上訴，未以書狀敘述具體理由，揆諸上揭規
    定，自屬不合法律上之程式，爰不經言詞辯論，逕予駁回。
四、據上論斷，應依刑事訴訟法第367條前段、第372條、第373
    條，判決如主文。
中    華    民    國   100    年    12    月    28    日
                  刑事第十一庭  審判長法  官  許宗和
                                      法  官  趙功恆
                                      法  官  潘進柳
以上正本證明與原本無異。
如不服本判決，應於收受送達後10日內向本院提出上訴書狀，其
未敘述上訴之理由者並得於提起上訴後10日內向本院補提理由書
（均須按他造當事人之人數附繕本）「切勿逕送上級法院」。
                                      書記官  任正人
中    華    民    國   100    年    12    月    28    日